# 长期股权投资权益法初始调整的问题

提问人：dongguawin 时间：2015-09-11 17:12:09
陈版主及各位老师： A公司于 2014 年以 9000 万元取得B上市公司（以下简称B公司）25%的股权，能够对B公司施加重大影响，采用权益法核算该项股权投资，当年度确认对B公司的投资收益 800 万元。 2015 年 4 月 1 日，A公司又斥资 12000 万元自C公司取得B公司另外30%的股权。对B公司达到控制，假定A公司在取得对B公司的长期股权投资以后，B公司并未宣告发放现金股利或利润，也未发生除净损益以外的其他计入所有者权益的交易或事项。A公司对该项长期股权投资未计提任何减值准备。A公司与C公司不存在任何关联方关系。假定不考虑所得税的影响。购买日原25%股权投资的公允价值为 10000 万元，假定不考虑其他因素的影响，则购买日A公司个别财务报表中对B公司长期股权投资的账面价值为（　　）万元。 A.21800 B.19800 C.21000 D.19000 该题答案选A，但是我觉得金额应该是9000+1000+800+12000=22800 其中少的 1000 我觉得是长期股权投资初始调整计入营业外收入的金额，为什么不算进去呢？初始计入营业外收入的分录是个别报表还是算作合并报表调整？

回答人：chenyiwei
购买日从权益法核算转为成本法核算的，对原持有股权按购买日重新计量只体现在合并报表层面，个别报表层面不应对原持有的股权按购买日公允价值进行重新计量。个别报表层面的投资成本＝原持有股权按权益法核算到购买日的账面价值＋购买日追加投资成本。

提问人：dongguawin 时间：2015-09-16 15:54:01
谢谢，那请问如果追加长期股权投资，但是还是不满足控制，比如A公司购买B公司股权20%，付出 1000 万，B公司可辨认净资产公允价值 6000 万，也就是在母公司和其他公司编制合并报表时调整营业外收入 200 万 （ 1 ）如果A追加投资 1000 万，追加控制B20%股权，即总的控制40%，仍然是重大影响，此时B公司可辨认净资产公允价值 7000 万，那么在母公司和其他公司编制合并报表时是否再调整 400 万呢 （ 2 ）如果A追加投资 3000 万，总的控制B80%股权，B可辨认净资产公允价值 7000 万，这时是否不用做调整分录，直接进入企业合并的情况，调整B企业账面价值到公允价值，然后开始开始合并了呢 （ 3 ）企业通过多次交易分步实现的非同一控制合并，权益法下购买日初始投资成本的确定应当按照原持有的长期股权投资账面价值加上新增投资成本之和，作为改按成本法核算的初始投资成本，如果该长期股权投资之前提了减值准备呢，是以提了准备后的净值作为按照原持有的长期股权投资账面价值吗

回答人：chenyiwei
1 、如果原先初次取得股权并按权益法核算时的投资成本大于当时的可辨认净资产公允价值份额的，则第二次投资成本小于可辨认净资产公允价值的份额应首先冲减第一次投资时的正差额，有剩余的才确认负商誉（营业外收入），并注意关注第一次投资所形成的长期股权投资是否已经发生减值。 2 、合并报表层面，处理效果应体现出分步交易实现的非同一控制下合并。 3 、是（个别报表层面）。